臺灣臺北地方法院刑事判決　　　　　　　95年度易字第2246號
公　訴　人　臺灣臺北地方法院檢察署檢察官
被　　　告　己○○原名：鄧克.
上列被告因竊盜案件，經檢察官提起公訴（95年度偵字第11732
號），本院判決如下：
    主  文
己○○共同連續攜帶兇器、毀越門扇竊盜，處有期徒刑壹年陸月
。扣案老虎鉗參支、螺絲起子壹支、刮刀壹支，均沒收。
    事  實
一、己○○、戊○○（已經本院判處有期徒刑1年2月）與乙○○
    （因傳、拘無著，已經本院通緝中）均係朋友關係，竟共同
    基於意圖為自己不法所有之概括犯意聯絡，先由己○○、戊○○分別自95年3月24日起至3月27日止、3月28日起至3月29
    日止，至不知情之徐揚勝所經營之鴻泰汽車租賃公司（設台
    北縣中和市○○○路77號，下稱鴻泰公司）以每日新台幣（
    下同）1,800元之代價，租用車號9530-DK號自小客車使用，
    再於如附表編號一至四所示之時間，至如附表編號一至四所
    示之學校內，以附表編號一至四所示方法竊取如附表編號一
    、三、四所示之財物，附表編號二部分則未竊得財物，得手
    後再將現金與變賣所得財物朋分花用。嗣經警循線追查，始
    悉上情。
二、案經臺北市政府警察局移送臺灣臺北地方法院檢察署檢察官
    偵查起訴。
    理  由
一、證據能力部分：檢察官起訴書證據清單所提之證據資料，被
    告己○○除對於共同被告戊○○在警詢、偵訊時之陳述爭執
    其證據能力外，對於其餘證據資料之證據能力均不加以爭執
    ，則該等證據資料自有證據能力，合先敘明。
二、訊據被告己○○固坦承有於95年3 月24日起至29日止向鴻泰
    公司承租車號9530-DK 號自小客車使用，並於同年月25日駕
    駛上開車輛載送被告戊○○、乙○○前往台北縣立新店國小
    ，被告戊○○、乙○○確有進入新店國小竊取如附表編號一
    所示財物，事後即由伊駕車載送被告戊○○、乙○○返家等
    情，惟矢口否認有何共同竊盜之犯行，辯稱：伊只是駕車載
    被告戊○○、乙○○前去新店國小而已，並不知該二人要去
    偷竊，也沒有參與竊盜，即不該當竊盜之犯行云云。
三、經查：
  (一)如附表編號一至四所示之學校，均於如附表所示之時間內為
    人以如附表所示之方法侵入，並遭竊取如附表編號一、三、
    四所示之財物等情，其中如附表編號一犯罪事實部分，業據
    證人即被害學校學務主任丙○○於警詢時證述屬實，並有新
    店國小照片11張在卷可稽；就如附表編號三犯罪事實部分，
    業據證人即被害學校總務主任甲○○於警詢時證述屬實，並
    有扣案老虎鉗3支、螺絲起子及刮刀各1支等物可資佐證；就
    如附表編號四犯罪事實部分，業據證人即被害學校員工丁○○、證人即現場目擊者劉陳珍妹於警詢時分別證述屬實，並
    有現場照片12張、監視器翻拍照片4 張等件在卷可佐。又被
    告己○○、戊○○於95年3月24日起至同年3月29日止，以每
    日1,800元之代價，至鴻泰公司承租車號9530-DK號自小客車
    使用等情，亦據鴻泰公司負責人徐揚勝於警詢、偵訊時證稱
    屬實，並有汽車租借合約書、出租記錄在卷可證。綜此，上
    開情節均有相關人證、物證可資佐證，且為被告己○○所不
    爭執，均堪以認定。
  (二)證人即共同被告戊○○業於本院審理時結證稱：「（問：檢
    察官起訴說你有作本案之竊盜犯行是否實在？）（答：實在
    。）（問：己○○有無參加？）（答：有。）（問：己○○
    如何參加的？）（答：有時是己○○找我的，有時是我找他
    的，有時他身上沒有錢，己○○就會找我去偷，如附表編號
    一，這是我提議的，我找己○○二人去，己○○在這次幫忙
    搬電腦的東西，也有進學校辦公室；附表編號二，也是我提
    議的，己○○有跟我進學校；附表編號三，我與己○○一起
    說的，己○○幫忙搬電腦；編號四部分，是我提議的，己○○有進入幫忙拿電腦主機及螢幕、數位相機。）（問：你們
    去作案是開車去？）（答：對，有時是我開車，有時己○○
    開，車子是租來的。）（問：四次己○○是否都有去？由何
    人開車？）（答：這四次己○○都有去，三重與新店那二次
    即編號一、三，是由己○○開的，其他是我開的車。）（問
    ：偷到的東西如何處理？）（答：賣了之後平分，電腦與螢
    幕都是交由己○○去賣，所得再平分，我分到多少，確實數
    字我忘了，大約每次有幾千元，四次合計分得大約一萬元。
    ）」（本院卷第75、76頁），而被告己○○於警詢時，確實
    坦承有與被告戊○○參與如附表所示之竊案犯行（偵卷第20
    -22、29-31頁）。綜此，由共同被告戊○○與被告己○○在
    警詢時之自白，顯見被告己○○確有參與如附表所示之竊盜
    犯行，被告己○○所辯無非係事後卸責之詞，不足採信。
  (三)綜上所述，由證人丙○○、甲○○、丁○○、劉陳珍妹、戊○○等人之證詞，以及扣案老虎鉗3支、螺絲起子1支、刮刀
    1 支與監視器翻拍照片等證物，足見被告己○○確有參與如
    附表所示之竊盜犯行。是本件事證明確，被告己○○犯行堪
    以認定，應予依法論科。
四、查被告行為後，刑法業經立法院通過修正，於94年2月2日經
    總統公布修正，並自95年7月1日生效。按行為後法律有變更
    者，適用行為時之法律，但行為後之法律有利於行為人者，
    適用最有利於行為人之法律，現行刑法第2條第1項定有明文
    。此條規定乃與刑法第1 條罪刑法定主義契合，而貫徹法律
    禁止溯及既往原則，係規範行為後法律變更所生新舊法律比
    較適用之準據法，是刑法第2條本身雖經修正，但刑法第2條
    既屬適用法律之準據法，本身尚無比較新舊法之問題，應一
    律適用裁判時之現行刑法第2 條規定以決定適用之刑罰法律
    ，先予辨明。又以本次刑法修正之比較新舊法，應就罪刑有
    關之共犯、未遂犯、想像競合犯、牽連犯、連續犯、結合犯
    ，以及累犯加重、自首減輕暨其他法定加減原因（如身分加
    減）與加減例等一切情形，綜其全部罪刑之結果而為比較（
    最高法院95年5月23日95年度第8次刑庭會議決議可資參照）
    。經查：(一)共同正犯部分，新法將原刑法第28條「共同實施
    犯罪」之規定，修正為「共同實行犯罪」，舊法對於被告己○○並無不利；(二)連續犯部分，新法刪除第56條關於連續犯
    之規定，將連續數行為而犯同一之罪名者以一罪論之情形，
    修正為連續數行為應分論併罰，以舊法對於被告己○○較為
    有利；(三)沒收部分，新法將原刑法第38條第2 項：「以屬於
    犯人者為限」之規定，修正為：「以屬於犯罪行為人者為限
    」，舊法對於被告己○○並無不利。本院經綜合比較上開法
    律變更之情形，以94年2月2日修正公布前之規定對於被告己○○較為有利，依據修正後刑法第2條第1項前段之規定，即
    應適用修正前之上開刑法規定，合先敘明。
五、按依社會通常觀念，窗戶足認係屬防盜之門扇、牆垣以外之
    安全設備，被告己○○與共同被告戊○○、乙○○或共同毀
    壞而踰越如附表所示學校之窗戶，或單純踰越如附表所示學
    校之窗戶，已使該安全設備失其防閑效用。再按刑法第321
    條第1項第3款之攜帶兇器竊盜罪，係以行為人攜帶兇器竊盜
    為其加重條件，此所謂兇器，其種類並無限制，凡客觀上足
    對人之生命、身體、安全構成威脅，具有危險性之兇器均屬
    之，且祇須行竊時攜帶此種具有危險性之兇器為已足，並不
    以攜帶之初有行兇之意圖為必要（最高法院著有79年台上字
    第5253號判例意旨可資參照），本件共同被告戊○○攜帶客
    觀上足供兇器使用之老虎鉗、螺絲起子及刮刀持往竊盜，即
    該當攜帶兇器竊盜罪。核被告己○○所為如附表編號一之犯
    行，係犯刑法第321條第1項第2款、第4款之加重竊盜罪；所
    為如附表編號二之犯行，係犯刑法第321條第1項第4 款之加
    重竊盜未遂罪；所為如附表編號三之犯行，係犯刑法第321
    條第1項第2款、第3 款之加重竊盜罪；所為如附表編號四之
    犯行，係犯刑法第321 條第1項第2款之加重竊盜罪。被告己○○與被告戊○○、乙○○共同為如附表所示之犯行，彼等
    有犯意之聯絡及行為之分擔，為共同正犯。又被告己○○多
    次為加重竊盜之行為，時間緊接，方法相同，所犯係構成要
    件相同之罪，應依修正前刑法第56條之規定，以連續犯論，
    並從較重論以刑法第321條第1項第2款、第3款之共同連續攜
    帶兇器、毀越門扇而犯竊盜罪。爰審酌：被告己○○係國中
    肄業之學歷，智識程度非高，年僅20餘歲，正值青春歲月年
    華之際，不思戮力上進求學或謀得一技之長，僅因貪圖自己
    之利益及滿足自身之物欲需求，即連續竊取學校財物之犯罪
    動機與目的；又持客觀上可供兇器使用之物，於夜間破壞學
    校門扇後，進入辦公室內竊取價值非低之公用財物，所為將
    嚴重危害社會秩序之犯罪手段與危害程度；以及於警詢、偵
    訊及本院審理時均未能全盤坦承犯行，難稱有悔意之犯後態
    度等一切情狀，從重量處如主文所示之刑，以示懲儆。再被
    告己○○年僅20餘歲，成年後未曾有竊盜之前科犯行，且仍
    以從事餐飲業為生，即無具體事實證明被告己○○有犯罪之
    惡習及慣行，即與竊盜犯贓物犯保安處分條例第3條第1項之
    要件不符；又被告己○○既無犯罪之習慣，亦無因遊蕩或懶
    惰成習而犯罪之情形，業如前述，顯亦無從依刑法第90條之
    規定，宣告其於刑之執行完畢或赦免後，令入勞動場所強制
    工作。是應認公訴意旨聲請併宣告被告己○○強制工作之請
    求，容有未洽，併此敘明。至扣案之老虎鉗3支、螺絲起子1
    支、刮刀1 支等物，係共同被告戊○○所有供加重竊盜所用
    之物，應依刑法第38條第1項第2款規定宣告沒收。
據上論結，應依刑事訴訟法第299條第1項前段，刑法第2條第1項
前段、第321條第1項第2、3、4款、第2項，94年2月2日修正公布
前刑法第28條、第56條、第26條第1項、第38條第1項第2 款，判
決如主文。
本案經檢察官於知慶到庭執行職務。
中　　華　　民　　國　　96　　年　　1　　月　　19　　日
　　　　　　　　　　　刑事第六庭審判長法　官　周占春
                                      法　官　林晏如
                                      法　官　林孟皇
本正本證明與原本無異。
如不服本判決，應於判決送達後10日內向本院提出上訴狀（應抄
附繕本）。告訴人或被害人如對於本判決不服者，應具備理由請
求檢察官上訴，其上訴期間之計算係以檢察官收受判決正本之日
期為準。
　　　　　　　　　　　　　　　　      書記官　宋德華
中　　華　　民　　國　　96　　年　　1　　月　　19　　日
附錄本案論罪科刑法條全文：
中華民國刑法第321條（加重竊盜罪）
犯竊盜罪而有左列情形之一者，處六月以上、五年以下有期徒刑
：
一、於夜間侵入住宅或有人居住之建築物、船艦或隱匿其內而犯
    之者。
二、毀越門扇、牆垣或其他安全設備而犯之者。
三、攜帶兇器而犯之者。
四、結夥三人以上而犯之者。
五、乘火災、水災或其他災害之際而犯之者。
六、在車站或埠頭而犯之者。
前項之未遂犯罰之。
附表：
┌──┬───┬───┬────┬────┬──────┐
│編號│時間　│地點　│參與人　│　方法　│所竊財物　　│
├──┼───┼───┼────┼────┼──────┤
│ 一 │95年3 │台北縣│戊○○、│乙○○把│電腦主機2台 │
│　　│月25日│新店市│己○○、│風，廖浩│、液晶螢幕3 │
│　　│凌晨2 │新店路│乙○○　│宇與鄧志│台、數位相機│
│　　│時15分│2號（ │　　　　│弘將玻璃│1台、現金600│
│　　│許　　│新店國│　　　　│窗外層之│0元　　　　 │
│　　│　　　│小）　│　　　　│花格鋁防│　　　　　　│
│　　│　　　│　　　│　　　　│護窗整組│　　　　　　│
│　　│　　　│　　　│　　　　│拆卸後，│　　　　　　│
│　　│　　　│　　　│　　　　│打開未上│　　　　　　│
│　　│　　　│　　　│　　　　│鎖玻璃窗│　　　　　　│
│　　│　　　│　　　│　　　　│竊取財物│　　　　　　│
├──┼───┼───┼────┼────┼──────┤
│ 二 │95年3 │台北縣│戊○○、│三人共同│無　　　　　│
│　　│月26日│土城市│己○○、│進入，發│　　　　　　│
│　　│凌晨0 │金城路│乙○○　│現玻璃、│　　　　　　│
│　　│時許　│二段　│　　　　│鋁窗已遭│　　　　　　│
│　　│　　　│356號 │　　　　│破壞，未│　　　　　　│
│　　│　　　│（清水│　　　　│竊得財物│　　　　　　│
│　　│　　　│國小）│　　　　│即離去　│　　　　　　│
├──┼───┼───┼────┼────┼──────┤
│ 三 │95年3 │台北縣│戊○○、│戊○○持│主機1台、液 │
│　　│月27日│三重市│己○○、│客觀上可│晶螢幕1台、 │
│　　│凌晨2 │集美街│　　　　│為兇器之│數位相機1台 │
│　　│時許　│10號（│　　　　│老虎鉗3 │、隨身碟4個 │
│　　│　　　│集美國│　　　　│支、螺絲│、現金2500元│
│　　│　　　│小）　│　　　　│起子1支 │　　　　　　│
│　　│　　　│　　　│　　　　│、刮刀1 │　　　　　　│
│　　│　　　│　　　│　　　　│支由右側│　　　　　　│
│　　│　　　│　　　│　　　　│圍牆跳進│　　　　　　│
│　　│　　　│　　　│　　　　│校園，打│　　　　　　│
│　　│　　　│　　　│　　　　│破1樓玻 │　　　　　　│
│　　│　　　│　　　│　　　　│璃窗後侵│　　　　　　│
│　　│　　　│　　　│　　　　│入1樓教 │　　　　　　│
│　　│　　　│　　　│　　　　│室內以及│　　　　　　│
│　　│　　　│　　　│　　　　│卸下總務│　　　　　　│
│　　│　　　│　　　│　　　　│處氣窗侵│　　　　　　│
│　　│　　　│　　　│　　　　│入竊取財│　　　　　　│
│　　│　　　│　　　│　　　　│物　　　│　　　　　　│
├──┼───┼───┼────┼────┼──────┤
│ 四 │95年3 │台北市│戊○○、│沿1樓門 │攝影機1台、 │
│　　│月27日│文山區│己○○　│窗及水管│電腦主機1台 │
│　　│凌晨4 │辛亥路│　　　　│爬上2樓 │、液晶螢幕2 │
│　　│時許　│四段　│　　　　│教室，破│台、數位相機│
│　　│　　　│103號 │　　　　│壞教室窗│3台、現金2萬│
│　　│　　　│（辛亥│　　　　│戶後跳入│元　　　　　│
│　　│　　　│國小）│　　　　│竊取財物│　　　　　　│
└──┴───┴───┴────┴────┴──────┘
